【裁判字號】    96,破,125
【裁判日期】    970229
【裁判案由】    宣告破產
【裁判全文】
臺灣高雄地方法院民事裁定               96年度破字第125號
聲  請  人  羅美淇即原名羅素桂.
代  理  人  陳水聰律師
上列當事人聲請宣告破產事件，本院裁定如下：
    主      文
聲請駁回。
程序費用由聲請人負擔。
    理      由
一、聲請意旨略以：聲請人羅美淇因理財失當，陷入銀行循環高
    利陷阱，已無力負擔高額利息，遑論清償本金。而其現今總
    負債約新臺幣（下同）2,373,033 元，資產僅302,200 元，
    債務已超過總資產甚多，顯已達無法清償債務之程度，爰依
    破產法之規定，聲請宣告破產等語。
二、按破產，對債務人不能清償債務者宣告之；破產管理人之報
    酬為財團費用；破產人及其家屬之必要生活費，視為財團費
    用；財團費用及財團債務，應先於破產債權，隨時由破產財
    團清償之，破產法第57條、第95條第1 項第3 款、第2 項及
    第97條分別定有明文。次按法院就破產之聲請，應依職權為
    必要之調查，倘債務人確係毫無財產可構成破產財團，或債
    務人之財產不敷清償破產財團之費用及財團之債務，無從依
    破產程序清理其債務時，得以無宣告破產之實益，裁定駁回
    聲請（最高法院86年度臺抗字第479 號裁定參照）。
三、經查，聲請人分別積欠聯邦商業銀行股份有限公司422,855
    元、萬泰商業銀行股份有限公司324,918 元、中國信託商業
    銀行股份有限公司557,862 元、寶華商業銀行155,625 元、
    日盛國際商業銀行股份有限公司160,275 元、中華商業銀行
    股份有限公司96,160元、華南商業銀行8,583 元、國泰世華
    商業銀行股份有限公司169,400 元、荷商荷蘭銀行股份有限
    公司76,912元、臺灣新光商業銀行股份有限公司114,897 元
    、陽信商業銀行股份有限公司94,238元、友邦國際信用卡股
    份有限公司111,744 元、兆豐國際商業銀行股份有限公司58
    ,059 元 、渣打國際商業銀行股份有限公司75,676元、遠東
    國際商業銀行股份有限公司35,744元、臺新國際商業銀行股
    份有限公司185,443 元，另聲請人應向本院繳納訴訟費用48
    ,268 元 等情，有上開行庫之陳報狀暨所附國民現金貸款融
    資查詢、債權本金及利息等計算書、卡戶本金利息及相關費
    用查詢及分期未入帳查詢、債權金額計算書、歷史帳單查詢
    、歷史帳單彙總查詢、往來明細查詢報表、一般放款中途結
    算查詢單、催收/ 呆帳戶帳務查詢、中華商業銀行信用卡繳
    款通知書、消費明細表、催收單帳回收報表、國泰世華銀行
    歷史消費明細表、新光銀行單月帳務資料查詢、帳單明細、
    陽信商業銀行歷史帳單彙總查詢、信用卡消費明細表、信用
    卡帳單、兆豐國際商業銀行對帳單查詢列印- 彙總區、本院
    95年度家他字第84號民事裁定、單月帳務資料查詢、臺新銀
    行信用卡帳單等件在卷可稽（詳本院卷第38頁至第88頁、第
    95頁至第97頁、第114 頁、第115 頁、第121 頁、第137 頁
    至第140 頁、第145 頁、第146 頁）。另聲請人自承積欠法
    商佳信銀行股份有限公司6,000 元，是聲請人所負債務總額
    應為2,702,659 元。又聲請人自承現今資產總額僅302,200
    元，並提出發票日96年10月17日、面額302,200 元、支票號
    碼EZ0000000 之支票1 紙為證（詳本院卷第113 頁）。另本
    院依職權查詢聲請人95年度稅務電子閘門財產所得調件明細
    表結果，聲請人於95年間雖有302,000 元之薪資所得（詳本
    院卷第9 頁）。然聲請人目前以打零工為業，並無固定工作
    乙節，業據代理人到庭陳稱甚明（詳本院卷第119 頁），自
    無從認定聲請人現仍有上開收入所得。從而，聲請人現有之
    資產有302,200 元，應可認定。聲請人主張其資產不能清償
    其債務，而有破產之原因乙節，尚堪採信。
四、然查，破產管理人之報酬、聲請人及其家屬必要生活費均屬
    財團費用而應優先清償，業如前述。次查，破產程序必須召
    開債權人會議、出售資產、分配破產財團等，依司法院頒布
    之各級法院辦案期限實施要點第2 點規定，破產事件之辦案
    期限為2 年，自可預期於進行破產程序期間必須支出各項費
    用，而目前實務上破產管理人之報酬約4 至5 萬元。另聲請
    人需撫養2 名子女乙情，業據代理人到庭陳稱甚明（詳本院
    卷第118 頁），並有聲請人全戶戶籍資料查詢結果在卷可查
    （詳本院卷第147 頁至第149 頁），而依行政院主計處公布
    之95年度家庭收支調查報告記載，高雄市平均每戶人數為3.
    31人，消費支出為727,640 元（詳本院卷第150 頁），可知
    高雄市每人每年平均消費支出約為219,831 元，則如聲請人
    獲准破產，其依破產程序於1 年內所需支出之財團費用至少
    為699,493 元（219,831 ×3 ＋40,000）；縱認聲請人前夫
    應共同負擔2 人所生子女之生活費用，其依破產程序於1 年
    內所需支出之財團費用至少為479,662 元（219,831 ×2 ÷
    2 ＋219,831 ＋40,000）。惟聲請人現有資產僅302,200 元
    ，顯然不敷清償破產財團費用，遑論於清償財團債務後，再
    將剩餘之財產，分配予其他債權人。另自聲請人消費記錄觀
    之，其消費種類多為郵購或百貨精品，此有聯邦商業銀行股
    份有限公司、中國信託商業銀行股份有限公司、中華商業銀
    行股份有限公司、華南商業銀行、國泰世華商業銀行股份有
    限公司、臺新國際商業銀行股份有限公司之函文可佐（詳本
    院卷第42頁、第44頁至第48頁、第52頁、第60頁、第63頁、
    第64頁、第67頁、第146 頁），顯非民生必要之消費，是聲
    請人於明知有多筆債務已無力繳息之情形下仍任意為浪費性
    消費，足認其於刷卡消費時未斟酌其日後履行返還之能力，
    即恣意為非屬通常生活所必需之奢侈性、浪費性消費，故其
    日後於資產不足以清償負債時，即不得再濫用破產法中之免
    責制度以規避其應負擔之償還責任，否則即與破產法之立法
    本旨有違，本件如准予宣告破產，亦與誠信原則有違。是聲
    請人依其現有資產，並不足支應破產財團之費用，自無宣告
    破產之實益；且依其消費方式足認有浪費性消費，亦不宜准
    予宣告破產。聲請人聲請宣告破產，為無理由，應予駁回。
五、依破產法第5 條、民事訴訟法第95條、第78條、裁定如主文
    。
中    華    民    國    97    年    2     月    29    日
                  民事第三庭法  官  謝梨敏
正本係照原本作成。
如對本裁定抗告須於裁定送達後10日內向本院提出抗告狀。
中    華    民    國    97    年    2     月    29    日
                                書記官  林玉珊


司法院資訊處製作；財團法人民間司法改革基金會備份。
